【裁判字號】    99,台上,8222
【裁判日期】    991230
【裁判案由】    違反毒品危害防制條例
【裁判全文】
最高法院刑事判決            九十九年度台上字第八二二二號
上  訴  人  葉雲凱
選任辯護人  王淑琍律師  
上  訴  人  童稚升
選任辯護人  賴錫卿律師
上列上訴人等因違反毒品危害防制條例案件，不服台灣高等法院
中華民國九十九年十月十五日第二審判決（九十九年度上訴字第
九四０號，起訴案號：台灣桃園地方法院檢察署九十八年度偵字
第八六九六號、第一０五六二號、第一０五八七號、第一０五八
八號、第一五八四二號），提起上訴，本院判決如下：
    主  文
原判決關於葉雲凱部分撤銷，發回台灣高等法院。
其他上訴駁回。 
    理  由
一、撤銷發回（葉雲凱）部分：
原判決撤銷第一審關於上訴人葉雲凱部分之科刑判決，改判仍論
處葉雲凱販賣第二級毒品罪刑（處有期徒刑柒年貳月）；固非無
見。
惟查：（一）沒收於裁判時併宣告之，故沒收之物，除於犯罪事
實欄內應具體記載並於主文欄內為宣示外，於理由欄內亦應說明
宣告沒收之理由、所憑之證據及依據之法律，始為適法。原判決
於事實欄四認定：「葉雲凱基於販賣第二級毒品安非他命營利之
犯意，於民國九十八年三月二十五日晚間十一時五十九分零五秒
，謝曉慧（經原審判刑確定）以所持門號0000000000號行動電話
撥打其（指葉雲凱）所持門號0000000000號行動電話，渠等二人
為如附表（指原判決附表，下同）四（係三之誤植）所示之通話
內容，達成買賣安非他命之合意後，葉雲凱於翌日（二十六日）
凌晨零時五十二分許，在桃園縣平鎮市○○街九九巷一號住處內
，交付安非他命一包予謝曉慧，並向謝曉慧收取現金新台幣（下
同）一千元」，並於主文欄第四項葉雲凱之罪刑下諭知：「扣案
之行動電話壹支（內含門號0000000000號SIM 卡壹張）沒收」（
原判決正本第二頁、第三頁）；但原判決於事實欄並未認定上開
0000000000號行動電話係屬葉雲凱所有，致是否為其所有，事實
已有不明，於理由欄更未說明該行動電話予以沒收之理由、所憑
之證據及依據之法律，遽於主文為沒收之諭知，自非適法。（二
）科刑（或稱刑罰裁量、量刑）資料係指用以證明刑法第五十七
條、第五十八條規定內容之資料，固不以嚴格證明為必要，但亦
須與卷內資料相符，如有不符，且影響被告所受科刑之輕重，自
屬證據上理由矛盾之違法。原判決於理由欄以葉雲凱曾於九十六
年間因竊盜案件，經法院判處拘役三十日，有被告前案紀錄表在
卷，其素行不佳，作為葉雲凱科刑審酌理由之一（原判決正本第
十六頁）。但葉雲凱於本件犯罪前並無上開竊盜前科，該竊盜案
之紀錄，係案外人陳秀珠之前科，此有葉雲凱之前案紀錄表可稽
（原審卷(一)第七十二頁），葉雲凱於原審審判期日亦供稱其無前
科（原審卷(二)第五十九頁反面），原判決於科刑時，適用刑法第
五十七條第五款規定審酌葉雲凱之品行部分，竟引用案外人陳秀
珠之前科資料，且以葉雲凱素行不佳，為量刑審酌之事項，已涉
葉雲凱所受科刑之輕重，自有證據上理由矛盾之違法。綜上，應
認原判決關於葉雲凱部分有撤銷發回之原因。
二、駁回（童稚升）部分：
按刑事訴訟法第三百七十七條規定：上訴於第三審法院，非以判
決違背法令為理由不得為之；是提起第三審上訴，應以原判決違
背法令為理由，係屬法定要件；如果上訴理由書狀並未依據卷內
訴訟資料具體指摘原判決不適用何種法則或如何適用不當，或所
指摘原判決違法情事顯與法律規定得為第三審上訴理由之違法情
形不相適合時，均應認其上訴為違背法律上之程式，予以駁回。
本件原判決綜合全案證據資料，本於事實審法院職權推理之作用
，認定上訴人童稚升有原判決事實欄二所載犯行，因而撤銷第一
審關於童稚升於九十八年三月十二日（下稱案發日）販賣第二級
毒品（童稚升另被訴於同月十四日販賣第二級毒品部分，業經原
審判決無罪確定）之科刑判決，改判仍論處童稚升販賣第二級毒
品罪刑（累犯，處有期徒刑柒年參月），已詳敘其調查證據之結
果及證據取捨並認定事實之理由；所為論斷，均有卷存證據資料
可稽。從形式上觀察，原判決並無違背法令之情形。童稚升上訴
意旨略以：(一)原判決採謝曉慧與劉明賢於案發日下午五時三十八
分許之通訊監察譯文為不利童稚升之認定，但該譯文內容並無任
何毒品價格、數量之交易訊息，且依該譯文內容，應係謝曉慧當
天要拿錢給劉明賢，而非劉明賢拿錢向謝曉慧買毒品。原判決未
詳為審酌，亦未詳為說明如何為不利童稚升認定之理由，有證據
調查未盡、判決理由不備之違法。(二)依案發日下午五時五十一分
許、下午六時六分許、下午六時九分許，謝曉慧與劉明賢間之通
訊監察譯文，謝曉慧提及：「你（指劉明賢）那天給我的量，我
只能出五百元而已」、「你上次那個量我只出五百元啊」，劉明
賢回應：「好，我先過去跟妳拿錢，妳趕快下來，我差不多快到
了」，又謝曉慧提及：「好，等一下小童會下去拿給你啦」各等
語，足見案發日是劉明賢要過去跟謝曉慧拿錢，謝曉慧並叫童稚
升拿錢給劉明賢，並非劉明賢向謝曉慧購買安非他命；且依上開
譯文亦可知劉明賢另有毒品來源為「美哥」及「海哥」，無需向
謝曉慧買毒品，原審就上開通訊監察譯文內容，未予調查審酌，
亦未依上訴人之聲請勘驗上開監聽譯文光碟，有證據調查未盡之
違法。(三)劉明賢於原審審理時證稱：「（《提示三月十二日譯文
》內容是提及他《指謝曉慧》與你買毒品的事情嗎？）他之前跟
我調毒品，我之前有東西放在他那，他拿去賣掉，我要問他還有
沒有我的東西可以還我」等語；又依案發日下午九時十三分許之
通訊監察譯文，劉明賢有提及「我才賺一點點吃的而已，妳（指
謝曉慧）懂嗎？」，而劉明賢亦證係指伊販賣毒品才賺一點點等
語，均足證當天係謝曉慧向劉明賢購買毒品。原判決未詳為審酌
，竟為不利童稚升之認定，有證據調查未盡之違法等語。
惟查：原判決於理由欄係以證人劉明賢於偵查中證稱：「通訊監
察譯文中九十八年三月十二日下午五時許與被告謝曉慧在電話中
曾提及幾張的事情，我那天打電話給她，跟她說我要用安非他命
，後來我有拿到。確定是在被告謝曉慧她男友童稚升他家樓下拿
到安非他命」等語；又於原審審理中證稱：「九十三年三月十二
日是向謝曉慧買安非他命，到童稚升家，由童稚升交給我」等語
；核與謝曉慧、劉明賢於案發日下午五時三十八分五秒時之通訊
監察譯文內容所載「Ａ《謝曉慧》：你下班的時候打給我。Ｂ《
劉明賢》：妳那有沒有東西？Ａ：等你啦。Ｂ：什麼？Ａ：等你
，幾張？Ｂ：我那邊沒有了。Ａ：你上次那個又沒有，給我那多
少東西而已。Ｂ：我要拿啊，等下有人要拿東西啊。Ａ：你下班
再打電話給我。Ｂ：好」相符，因而認定童稚升與謝曉慧有共同
販賣一千元之安非他命予劉明賢之犯行。上開通訊監察譯文內容
，雖未提及「毒品」、「數量」，但謝曉慧有問劉明賢「幾張？
」，劉明賢回稱：「我那邊沒有了」、「我要拿，等下有人要拿
東西」，而謝曉慧於原審審理中坦承有與葉雲凱、陳玉珍為附表
二所載之對話（該對話係以「一張」指安非他命一千元為交易之
暗語），其有販賣安非他命予葉雲凱、陳玉珍（即原判決事實欄
三部分，此部分經原審判決有罪確定），原判決乃綜合卷內之證
據資料及劉明賢之證述，而認定童稚升與謝曉慧有共同販賣安非
他命一千元予劉明賢；經核其採證認事並無違背證據法則。至依
謝曉慧與劉明賢於案發日下午五時五十一分許、下午六時六分許
、下午六時九分許、下午九時十三分許之通訊監察譯文，謝曉慧
有提及「你（指劉明賢）那天給我的量，我只能出五百元而已」
、「你上次那個量我只出五百元啊」，劉明賢回應「好，我先過
去跟妳拿錢，妳趕快下來，我差不多快到了」，謝曉慧回應「好
，等一下小童會下去拿給你啦」，劉明賢提及「我才賺一點點吃
的而已，妳（指謝曉慧）懂嗎？」各等語；上開對話固涉及劉明
賢與謝曉慧間於案發當日之前，是否有其他交易毒品之情事，但
此並不足推翻原判決所為案發日劉明賢有向謝曉慧購買安非他命
而由童稚升交付之認定。另劉明賢於上開通訊監察譯文中有提及
「『美哥』、『海哥』有硬的」等語，固涉及劉明賢是否有其他
毒品之來源，但此與認定童稚升有本件犯行無關，自不能以此即
為有利童稚升之認定。再依卷內資料，原審於審判期日已就上開
各次之通訊監察譯文內容依法對劉明賢予以詰問（原審卷(二)第五
頁至第七頁），即對案發日相關之通訊監察譯文內容為調查，並
依其調查證據結果，說明劉明賢所證案發日謝曉慧係無償轉讓安
非他命云云，認不足以採之理由（原判決正本第七頁）；經核並
無證據調查未盡及判決理由不備之違法；況童稚升於原審審判期
日亦稱無其他證據請求調查（原審卷(二)第五十八頁），原審對通
訊監察譯文不為無益之勘驗，自難指為違法。童稚升上訴意旨(一)
(二)(三)就原審採證認事之適法職權行使及原判決已說明之事項，漫
事指摘，或單純為事實上之爭執；其他上訴意旨，並未依據卷內
資料具體指摘原判決究係如何違背法令，俱非適法之第三審上訴
理由。綜上，應認童稚升之上訴違背法律上之程式，予以駁回。
據上論結，應依刑事訴訟法第三百九十七條、第四百零一條、第
三百九十五條前段，判決如主文。
中    華    民    國  九十九  年   十二   月   三十   日
                      最高法院刑事第六庭
                          審判長法官  林  永  茂  
                                法官  蘇  振  堂  
                                法官  林  立  華  
                                法官  蔡  國  在  
                                法官  陳  春  秋  
本件正本證明與原本無異
                                      書  記  官  
中    華    民    國  一○○  年    一    月    六    日
                                                      K

司法院資訊處製作；財團法人民間司法改革基金會備份。
